臺灣雲林地方法院刑事判決　　　　　　　　　　　　　九十三年度簡上字第八三號
　　上　訴　人
　　即　被　告　乙○○
右列上訴人因家庭暴力防治法之傷害等案件，不服本院北港簡易庭九十三年度港簡字
第七七號中華民國九十三年五月二十七日第一審簡易判決（聲請案號：臺灣雲林地方
法院檢察署九十三年度偵字第八六四號），提起上訴，經檢察官擴張犯罪事實，本院
管轄之第二審合議庭判決如左：
    主  文
原判決撤銷。
乙○○傷害人之身體，處拘役肆拾日，如易科罰金，以參佰元折算壹日。
    事實及理由
一、構成犯罪事實：
    乙○○係丙○○之夫，二人間具有家庭暴力防治法第三條第一款所定之家庭成員
    關係。於民國九十二年十一月二十三日上午十時許，在雲林縣水林鄉○○街二二
    之一號住處客廳，二人因細故發生爭執，丙○○欲撥打電話給乙○○之姐姐甲○○，詎乙○○為阻止丙○○撥打電話，雖預見雙方推擠，可能發生丙○○跌倒受
    傷之結果，竟仍不違背其本意，而基於傷害人身體之不確定故意，與丙○○發生
    推擠，致丙○○跌倒在地，受有右臉、右前臂、右手及右下肢多處瘀傷之傷害，
    乙○○並將電話摔到地上，嗣丙○○撥打電話報警，僅說：「我要報案」，乙○○見狀隨即將電話強行取走，以此強暴之方法，妨害丙○○行使撥打電話之權利
    。
二、認定犯罪事實所憑之證據及理由：
（一）被告於本院坦承有於上開時、地，為阻止證人丙○○撥打電話而發生推擠（見
      本院卷第二一頁背面）。
（二）證人丙○○於偵查中證述：九十二年十一月二十三日上午十時左右，在雲林縣
      水林鄉○○街二二之一號住處，當時被告拿棍子要去外面找人打架，我為了阻
      止他，要去打電話給他姐姐，他搶我電話，並把我推倒在地上，造成我右側身
      倒地等語（見偵卷第一四頁、第一五頁）；於本院證述：九十二年十一月二十
      三日上午十時左右，我看到被告拿棍子要出去找人打架，我勸阻被告，但他不
      聽，然後我打電話要告訴他的姐姐，要她幫忙勸阻，被告阻止我打電話，在阻
      止的過程中我們就發生拉扯，被告並對我推打，然後摔電話，將我推倒在地上
      ，因為被告情緒已經失控，我就拿起地上的電話報警求救，我只有講「我要報
      案」四個字，電話就被被告搶走了等語（見本院卷第六一頁至第六四頁）。可
      證被告於上開時、地，確為阻止證人丙○○撥打電話，而推擠丙○○，致丙○○跌倒在地，並在丙○○撥打電話報警之際，強行取走電話。
（三）證人戊○○於本院證述：我於九十二年十一月二十三日，在雲林縣警察局北港
      分局水林分駐所擔任警員，當天上午十時許，我有到被告家裡，因為有一一０
      的勤務指揮中心通報在該處有糾紛，叫我們過去處理。我有進入被告家裡客廳
      ，只有看到客廳有一具被摔在地上的電話。丙○○的筆錄是我製作的，在製作
      筆錄過程中，我有看到她手臂有瘀青等語（見本院卷第六六頁至第六七頁）。
      可佐證證人丙○○上開證詞係屬真實。
（四）財團法人中國醫藥學院北港附設醫院診斷證明書一紙、中國醫藥大學北港附設
      醫院九十三年九月十五日九三院醫事字第一一六號函覆之丙○○病歷資料一份
      （見警卷第六頁；本院卷第三二頁至第三七頁）。可證證人丙○○於上開時、
      地確受有上開傷害，足以佐證其證詞係屬真實。
（五）綜上證據，足認被告確有於上開時、地，傷害及妨害丙○○行使權利之事實。
三、對於被告之辯解，本院之判斷：
（一）被告否認有傷害之故意，辯稱：我當時手上抱著小孩，無法與證人丙○○發生
      拉址，是丙○○在推拉，所以可能在推拉過程中，她不慎倒地等語。
（二）本院不採之理由：
  １、按刑法第二百七十七條第一項之普通傷害罪，以行為人主觀上對被害人之身體
      或健康，施以普通傷害之故意，為其構成要件之一。所稱傷害之故意，包括對
      於構成犯罪之事實，明知並有意使其發生之確定故意，與對於構成犯罪之事實
      ，預見其發生，而其發生並不違背其本意之不確定故意二種情形在內（最高法
      院八十四年度台上字第八二八號裁判要旨參照）。
  ２、承前所述，被告於上開時、地，確有與證人丙○○發生推擠，衡情被告應能預
      見在推擠過程中，會使丙○○跌倒而受傷，其竟仍不違背本意，與丙○○推擠
      ，致丙○○跌倒受有上開傷害，被告具有傷害之不確定故意甚明。故被告仍持
      前詞置辯，顯不足採。
  ３、至於證人甲○○於本院證述：九十二年十一月二十三日上午，被告打電話叫我
      過去，我騎機車到被告家時，在丙○○旁邊沒有看到她身上有傷，丙○○自警
      察局回家也沒有說身上有傷等語（見本院卷第四二頁、第四五頁背面）。惟證
      人甲○○係事後到達被告住處，就本件犯罪事實並未親自見聞，又丙○○受有
      右臉、右前臂、右手及右下肢多處瘀傷之傷害，已如前述，證人即與之相隔甚
      近，竟未發現丙○○受有任何傷害，實屬可議，況甲○○為被告之至親，其證
      詞自有偏頗之虞，而不足採。故尚不得以證人甲○○之上開證詞，據為有利於
      被告之認定。
四、撤銷改判之理由：
（一）撤銷原判決理由：
      被告於上開時、地，以強暴妨害人行使權利之犯行，業經到庭檢察官當庭擴張
      犯罪事實，而此部分與傷害罪部分具有牽連犯之裁判上一罪關係，自屬起訴效
      力所及，原判決漏未予審判，容有未洽。
（二）自為判決論罪科刑理由：
  １、被告乙○○所為，係犯刑法第二百七十七條第一項傷害罪、第三百零四條第一
      項強制罪。又被告與丙○○係夫妻關係，為家庭暴力防治法第三條第一款所稱
      之家庭成員，被告對家庭成員故意實施身體上不法侵害之家庭暴力行為，且已
      成立刑法第二百七十七條第一項傷害罪、第三百零四條第一項強制罪，應屬家
      庭暴力防治法第二條第二項所稱之家庭暴力罪。
  ２、被告傷害丙○○之目的，在於阻止丙○○撥打電話，所犯傷害罪、強制罪間，
      有方法、目的之牽連關係，應從一重之傷害罪處斷。
  ３、審酌被告無犯罪前科，此有台灣高等法院被告全國前案紀錄表一份在卷可參，
      素行良好，與告訴人已育有一子，而夫妻間因日常生活瑣事、財務、感情等問
      題，意見不一在所難免，被告不尋理性途逕解決糾紛，竟僅為阻止告訴人撥打
      電話而推擠告訴人，致告訴人跌倒受有傷害，造成告訴人身體、精神上俱受痛
      苦，且被告於犯罪後仍飾詞否認部分犯行，態度尚非良好等一切情狀，量處如
      主文第二項所示之刑，並諭知易科罰金之折算標準。
  ４、末按由被告上訴或為被告之利益而上訴者，第二審法院不得諭知較重於原審判
      決之刑。但因原審判決適用法條不當而撤銷之者，不在此限，刑事訴訟法第三
      百七十條定有明文。本件原審判決僅論傷害罪，疏未論及強制罪，顯係適用法
      條不當，雖係應依刑法第五十五條從一重處斷之案件，縱由被告提起上訴，第
      二審亦得諭知較重於第一審判決之刑，自不受上開條文前段之限制，附此敘明
      。
五、適用法律依據：
（一）程序法方面：刑事訴訟法第四百五十五條之一第三項、第三百六十九條第一項
      前段、第三百六十四條、第二百九十九條第一項前段。
（二）實體法方面：家庭暴力防治法第二條第二項，刑法第二百七十七條第一項、第
      三百零四條第一項、第五十五條、第四十一條第一項前段，罰金罰鍰提高標準
      條例第一條前段、第二條。
本案經檢察官丁○○到庭執行職務。
中      華      民      國    九十三    年    十二    月      二十八    日
                                      臺灣雲林地方法院刑事第三庭
                                        審判長法  官  劉  國  賓
                                              法  官  廖  國  勝
                                              法  官  蘇  錦  秀
右正本證明與原本無異。
不得上訴。
                                              書記官  曾  家  祥
中      華      民      國    九十三    年    十二    月      二十八    日
【附錄本案論罪科刑法條】
家庭暴力防治法第二條第二項：
本法所稱家庭暴力罪者，謂家庭成員間故意實施家庭暴力行為而成立其他法律所規定
之犯罪。
刑法第二百七十七條第一項：
傷害人之身體或健康者，處三年以下有期徒刑、拘役或一千元以下罰金。
刑法第三百零四條第一項：
以強暴、脅迫使人行無義務之事或妨害人行使權利者，處三年以下有期徒刑、拘役或
三百元以下罰金。
